臺灣臺北地方法院刑事裁定　　　　　　　　　　　　九十三年度交聲字第四００號
　　異議人即
　　受處分人　　甲○○
右列異議人即受處分人因違反道路交通管理處罰條例案件，對於台北市交通事件裁決
所中華民國九十三年三月二十九日所為之處分（原處分案號：北市裁三字第裁二二－
Ａ一Ａ二六七號），聲明異議，本院裁定如左：
        主  文
原處分撤銷。
甲○○汽車駕駛人轉彎時，轉彎車不讓直行車先行，處罰鍰新臺幣玖佰元；又汽車駕
駛人，駕駛汽車違反道路交通安全規則，因而肇事致人受傷，吊扣其駕駛執照參個月
。
        理  由
一、按汽車行駛至交叉路口，轉彎車應讓直行車先行，道路交通安全規則第一百零二
    條第一項第六款定有明文。又汽車駕駛人，轉彎時有不讓直行車先行情形者，處
    二百元以上六百元以下（新台幣（下同）六百元以上一千八百元以下）罰鍰；汽
    車駕駛人，駕駛汽車違反道路交通安全規則，因而肇事致人受傷者，吊扣其駕駛
    執照三個月至六個月，道路交通管理處罰條例第四十八條第六款，第六十一條第
    三項亦分別定有明文。
二、本見受處分人及異議人甲○○於民國九十二年十二月四日上午十時三十分許，駕
    駛車號九Ａ－二六五號營業小客車，沿安和路一段第一車道由南向北方向行駛至
    肇事處欲左轉仁愛路時，原應注意轉彎車應讓直行車先行，且依當時情形，並無
    不能注意情事，竟疏未注意而貿然左轉，致其前車頭撞擊沿同路對向第三車道直
    行之廖順芳所騎乘之ＢＨＮ－三號重機車左車身，致廖順芳左腳部骨折、左
    右腳擦傷及臉部擦傷，經由台北市政府警察局大安分局交通分隊前往處理，以受
    處分人駕駛汽車有「１轉彎車不讓直行車先行。２違反道路交通安全規則肇事致
    人受輕傷」之違規，依道路交通管理處罰條例第四十八條第六款、第六十一條第
    三項規定掣單舉發。嗣受處分人於應到案日期前申訴，原處分機關函請原舉發單
    位調查結果，仍認受處分人有上開違規行為，而於九十三年三月二十九日以北市
    裁三字第裁二二－Ａ一Ａ二六七號裁決書裁處罰鍰九百元及吊扣駕駛執照
    三個月，並予記違規點數一點。
三、訊據受處分人固不否認其於上開時、地，駕駛右開車輛左轉與廖順芳所騎乘之機
    車發生碰撞致其受有前開傷害之事實，惟否認有任何違規行為，辯稱：其行駛安
    和路南往北方向至仁愛路口，欲左轉仁愛路，當時其汽車車身已轉彎完畢到仁愛
    路上，已經變成直行車輛，亦應有優先路權。廖順芳騎乘之機車未依規定車道而
    行駛於人行道，並從該路口轉角突然衝出車道，衝撞其車輛致受傷，依當時情形
    ，就算是其緊急踩煞車也來不及云云。經查：依台北市政府警察局大安分局交通
    分隊道路交通事故補充資料表所載雙方車輛損壞情形，受處分人車輛前車頭凹損
    ，廖順芳車輛左側車身破裂損，其所載車輛損壞情形與證人廖順芳到庭具結陳述
    ：「（問：當時情形如何？）我直行在安和路上，快到仁愛路中間時，受處分人
    忽然很快左轉，撞到我機車的左車身後半部，車子後輪的空氣箱受損很嚴重。」
    等語核與相符，果如受處分人所稱，其車輛車身已轉彎完畢而變成直行車，係遭
    廖順芳突然撞擊，則撞擊點應係在受處分人營業小客車右側身或右後側較為合理
    ，豈會出現在受處分人營業小客車前車頭處？又若事故之發生是廖順芳追撞受處
    分人車輛，應係機車前端受損，怎會在機車左側及車後受損？顯見受處分人於轉
    彎時未讓直行機車先行，追撞廖順芳致汽車之前車頭撞擊執行機車之左側車身，
    應較可信。而受處分人於左轉前，本應注意左、右方直行機車之動態，並研判機
    車之車速距離，確為安全時，始得左轉，是本件係受處分人行經交叉路口未讓直
    行車先行，撞及廖順芳所駕駛機車之事實，已甚明確。再者，廖順芳受有左腳部
    骨折、左右腳擦傷、臉部擦傷等情，有台北市政府警察局大安分局交通分隊道路
    交通事故補充資料表影本在卷可憑，且為受處分人所不否認，從而，受處分人所
    辯，尚難採信。本件事證明確，受處分人駕駛汽車轉彎時，不讓直行車先行，及
    違反道路交通安全規則，因而肇事致人受傷之行為，均堪認定。
四、綜上所述，受處分人確有在前揭時地轉彎時，不讓直行車先行，及違反道路交通
    安全規則，因而肇事致人受傷之行為，原處分機關認受處分人有左轉彎車未讓直
    行車先行，致肇事始人受傷之違規行為，依道路交通管理處罰條例第四十八條第
    六款、第六十一條第三項、第六十三條第一項之規定，裁處受處分人罰鍰新台幣
    九百元、吊扣駕駛執照三個月，並記違規點數一點，固然全非無見。惟按道路交
    通管理處罰條例第六十三條第二項規定，依前項各條款，已受吊扣駕駛執照處分
    者，不予記點，本件既已處吊扣受處分人駕駛執照三個月，依上開規定，爰不再
    予以記違規點數之處分，原處分併予記點，顯有違誤，本件受處分人之異議雖無
    理由，然原處分既屬不當，自應由本院撤銷原處分，以受處分人有違反道路交通
    管理處罰條例第四十八條第六款、第六十一條第三項規定之行為，裁處受處分人
    罰鍰新台幣九百元，並予吊扣駕駛執照三個月如主文第二項所示，以資適法。
據上論斷，應依道路交通案件處理辦法第二十條前段，裁定如主文。
中　　　華　　　民　　　國　　　九十三　　　年　  　七　　月　　二十六　　日
                                臺灣臺北地方法院交通法庭
                                      法　官　蔡  如  琪
右正本證明與原本無異。
如不服本裁定，應於裁定送達後五日內向本院提出抗告狀。
                                      書記官  黃  鈴  容
中　　　華　　　民　　　國　　　九十三　　　年　  　七　　月　　二十六　　日
